【裁判字號】    95,訴,1989
【裁判日期】    951030
【裁判案由】    損害賠償
【裁判全文】
臺灣臺中地方法院民事判決  95年度訴字第1989號
原      告  丙○○
訴訟代理人  甲○○
被      告  乙○○
當事人間損害賠償事件，原告提起刑事附帶民事訴訟（95年度交
附民字第170號），經本院刑事庭裁定移送，本院於95年10月16
日言詞辯論終結，判決如下：
    主  文
被告應給付原告新台幣柒拾肆萬貳仟陸佰陸拾肆元及自民國九十
五年五月十六日起至清償日止按年息百分之五計算之利息。
原告其餘之訴駁回。
本判決原告勝訴部分於原告以新台幣貳拾肆萬柒仟元供擔保後，
得假執行。
原告其餘假執行之聲請駁回。
    事實及理由
一、原告起訴主張被告於民國（下同）94年7月10日凌晨，駕駛
    車牌號碼5R-8395號自用小客車，沿台中市○○區○○路往
    環中路方向行駛，同日4時50分許，途經中清路與黎明路交
    岔路口時，本應注意車前狀況，隨時採取必要之安全措施，
    且依當時路況平坦良好之情形，並無不能注意之情事，竟疏
    未注意，貿然前行撞上同向由原告所騎乘車牌號碼CCC-957
    號重型機車，致原告人車倒地受有右側大腿擦挫傷、右膝後
    十字韌帶斷裂之傷害，經台灣台中地方法院檢察署檢察官以
    95年度偵字第3495號提起公訴，鈞院以95年度交易字第228
    號判處罪刑確定。原告受到被告不法之侵害，致生以下損害
    ：已支出住院費用新台幣（下同）19,464元、機車修理費10
    ,000 元、隱型眼鏡損害7,000元及6個月無法工作，受有工
    作損失以每月收入75,200計算，損失451,200元、2個月需人
    看護，支出看護費用48,000元、購買醫療護膝器具支出20
    ,000 元、購買藥品費用4,000元、後續療養及除疤手術費用
    40,000元，另請求精神慰撫金300,000元，合計受有損害903
    ,035 元。並聲明求為判決：被告應給付原告903,035元及自
    起訴狀繕本送達翌日起至清償日止按年息5%計算之利息；原
    告願供擔保聲請宣告假執行。
二、被告對原告主張之事實均不爭執，惟以無資力賠償為辯，並
    聲明求為判決駁回原告之訴。
三、兩造不爭執之事實：
  (一)本院95年度交易字第228號刑事判決所認定事實。
  (二)原告已支出住院費用19,464元，兩個月看護費用48,000元，
    醫療用品費用20,000元，藥品費用4,000元。
  (三)原告每月薪資75,200元，因本件車禍受傷6個月無法工作。
四、法院之判斷：
  (一)本件原告主張車禍發生及原告因而受有右側大腿擦挫傷、右
    膝後十字韌帶斷裂之傷害等事實，均為被告所不爭執，並經
    本院依職權調取本院95年度交易字第228號刑事卷宗查核屬
    實，原告主張之事實堪信為真正。按汽車行駛時應注意車前
    狀況，隨時採取必要之安全措施，道路交通安全規則第94條
    第3項定有明文，被告駕駛自小客車自應注意上述道路交通
    安全規則之規定，且依當時狀況，又非不能注意，竟疏未注
    意，以致肇事，並致原告受有傷害，被告顯有過失且與原告
    所受傷害間，具有相當因果關係，可堪認定。
  (二)按汽車、機車或其他非依軌道行駛之動力車輛，在使用中加
    損害於他人者，駕駛人應賠償因此所生之損害；因故意或過
    失，不法侵害他人之權利者，負損害賠償責任；不法侵害他
    人之身體或健康者，對於被害人因此喪失或減少勞動能力或
    增加生活上之需要時，應負損害賠償責任；不法侵害他人之
    身體、健康、名譽、自由、信用、隱私、貞操，或不法侵害
    其他人格法益而情節重大者，被害人雖非財產上之損害，亦
    得請求賠償相當之金額；不法毀損他人之物者，被害人得請
    求賠償其物因毀損所減少之價額。民法第191條之2、第184
    條第1項前段、第193條、第195條第1項、第196條分別定有
    明文。被告因過失不法侵害原告之身體、健康及毀損物品，
    對原告因此所生之損害自應負賠償之責任。
  (三)原告請求被告賠償之各項金額，應否准許，茲分述如下：鎮
  1.機車、隱型眼鏡損壞之損失：
    按因犯罪而受損害之人，於刑事訴訟程序得附帶提起民事訴
    訟，對於被告及依民法負賠償責任之人，請求回復其損害。
    刑事訴訟法第487條第1項固有明文規定，但其提起該項訴訟
    ，須限於起訴之犯罪事實侵害個人私權致生損害者，始得為
    之，否則縱令得依其他事由，提起民事訴訟，亦不得於刑事
    訴訟程序附帶為此請求（最高法院80年度台抗字第377號裁
    判可供參照）。本件被告所犯為公共危險及過失傷害罪，是
    原告得於刑事訴訟程序附帶提起損害賠償之民事訴訟，亦須
    限於因被告之犯罪事實所侵害之個人私權，即限於原告因人
    身傷害所生之損害，不及於其物被毀損（刑法並不處罰過失
    毀損行為）之損害在內，故原告於本件附帶民事訴訟程序中
    提起物損之賠償請求，洵屬無據，其此部分之請求，應予駁
    回。
  2.醫療費用：
    原告主張已支出住院費用19,464元，醫療用品費用20,000元
    、藥品費4,000元等事實，有原告提出之單據為證，並經本
    院向中國醫藥大學附設醫院函查，有該院95年10月4日院管
    計字第0951003588號函所附之就診費用明細及收據在卷可稽
    ，且為被告所不爭執，自堪信為真正。
  3.看護費：
    原告主張已支出2個月看護費用48,000元，有原告提出之收
    據為證，且為被告所不爭執，亦堪採信。
  4.後續療養及除疤手術費用：
    未據原告舉證證明尚有支出後續療養及除疤手術費用之必要
    及其數額，則其此部分請求尚難准許。
  5.工作損失：
    原告主張其因車禍受傷6個月無法工作，以每月薪資75,200
    元計算，受有工作損失451,200元，亦為被告所不爭執，堪
    以採納。
  6.精神慰撫金：
    按慰藉金之賠償須以人格權遭遇侵害，使精神上受有痛苦為
    必要，其核給之標準固與財產上損害之計算不同，然非不可
    斟酌雙方身分資力與加害程度，及其他各種情形核定相當之
    數額，最高法院51年臺上字第223號著有判例可資參照。故
    人格權遭遇侵害而受有精神上之痛苦，於請求賠償精神慰撫
    金時，其核給之標準須參酌實際加害情形、被害人之身分、
    地位與加害人之經濟狀況等關係定之。本院審酌原告為中興
    大學碩士畢業，目前就讀博士班，受傷前任職於中央研究院
    ，因本件車禍受傷之狀況；被告為國中畢業，從事油漆工作
    ，平均收人每月25,000元至30,000元，就本件車禍之過失行
    為等一切情狀，認原告請求非財產上之損害賠償300,000萬
    元，尚屬過高，應核減為200,000萬元，始屬允當，原告逾
    此請求部分，尚難准許。
  7.綜上所述，原告因本件車禍所受之各項損害合計為742,664
    元（即19464+20000+4000＋48000＋451200＋200000＝74266
    4）。
  (四)從而，原告依侵權行為之法律關係，請求被告賠償742,664
    元及自起訴狀繕本送達翌日即95年5月16日起至清償日止，
    按年息5%計算之利息，為有理由，應予准許，原告逾此數額
    之請求，則無理由，應予駁回。
五、原告陳明願供擔保聲請宣告假執行，就其勝訴部分，核無不
    合，爰酌定相當擔保金額宣告之。至原告敗訴部分，其假執
    行之聲請即失其依據，應併予駁回。
六、本件原告提起刑事附帶民事訴訟，經本院刑事庭依刑事訴訟
    法第504條第1項移送前來，依同條第2項規定免納裁判費，
    故毋庸為訴訟費用負擔之諭知，附此敘明。
七、假執行之依據：民事訴訟法第390條第2項。
中    華    民    國    95    年    10    月    30    日
                  民事第三庭  法  官  陳文爵
正本係照原本作成。
如對本判決上訴，須於判決送達後20日內向本院提出上訴狀。
中    華    民    國    95    年    10    月    30    日
                              書記官  王美珍


司法院資訊處製作；財團法人民間司法改革基金會備份。
